臺灣高等法院臺中分院交通事件裁定　　100年度交抗字第965號
抗　告　人
即受處分人　趙佐德
上列抗告人因違反道路交通管理處罰條例聲明異議案件，不服臺
灣臺中地方法院中華民國100年10月17日裁定（100年度交聲字第
2605號），提起抗告，本院裁定如下：
    主  文
抗告駁回。
    理  由
一、本案原處分機關即交通部公路總局臺中區監理所（下稱原處
    分機關），依臺中市警察局（現已改制為臺中市政府警察局
    ）於民國99年2月1日中市警交字第GFO0000000號舉發違反道
    路交通管理事件通知單，舉發受處分人趙佐德於99年2月1日
    22時56分許，在臺中市○○路、篤行路口，因「酒後駕車，
    經酒精濃度測試之測定值為0.63mg/l）違規，爰依法於100
    年8月22日以中監違字第裁60-GFO0000000-1號裁決書，對受
    處分人裁處罰鍰新臺幣（下同）1萬9500元（即將原罰鍰數
    額4萬9500元，扣抵因緩起訴處分已繳付之公益捐3萬元，尚
    不足1萬9500元之差額；至於吊扣駕駛執照12個月及道路交
    通安全講習之處分，由原處分機關另於99年3月9日以中監違
    字第裁60-GF0000000號裁決書裁決後，因受處分人提出聲明
    異議，經臺灣臺中地方法院以99年度交聲字第1416號裁定撤
    銷原處分關於吊扣駕駛執照12個月部分，改吊扣普通小型車
    駕駛執照12個月在案）。受處分人不服上開裁決處分，向原
    裁定法院提出聲明異議，經原裁定法院於100年10月17日以
    100年度交聲字第2605號案件駁回受處分人之聲明異議；受
    處分人因不服上開原裁定，於法定抗告期間內之100年10月
    24日提出抗告，先予敘明。
二、抗告人趙佐德之抗告意旨略以：抗告人已遵循檢察官之緩起
    訴處分條件，履行支付一定金額予指定之單位，抗告人確有
    經濟上之困難，實無多餘之能力再繳付罰鍰，請體恤抗告人
    之經濟能力，從輕處分等語。
三、按汽車駕駛人，駕駛汽車經測試檢定有酒精濃度超過規定標
    準之情形者，處新臺幣1萬5000元以上6萬元以下罰鍰，當場
    移置保管該汽車及吊扣其駕駛執照1年，並應接受道路交通
    安全講習，前開駕駛人經裁判確定處以罰金低於最低罰鍰基
    準規定者，應裁決繳納不足最低罰鍰之部分，道路交通管理
    處罰條例第35條第1項第1款、第8項、第24條第1項第2款分
    別定有明文。又依自95年2月5日起生效施行之行政罰法第26
    條第1項之規定：「一行為同時觸犯刑事法律及違反行政法
    上義務規定者，依刑事法律處罰之。但其行為應處以其他種
    類行政罰或得沒入之物而未經法院宣告沒收者，亦得裁處之
    。」，此乃一行為同時造成刑罰法律與行政秩序罰規定發生
    競合適用之關係時，基於「一事不二罰」之法理，經由立法
    程序確立應以刑罰優先為原則，避免行為人承受過度且重複
    之處罰，此觀該條立法理由明確揭示：「一行為同時觸犯刑
    事法律及違反行政法上義務規定時，由於刑罰與行政罰同屬
    對不法行為之制裁，而刑罰之懲罰作用較強，故依刑事法律
    處罰，即足資警惕時，實無一事二罰再處行政罰之必要，且
    刑事法律處罰，由法院依法定程序為之，較符合正當法律程
    序，應予優先適用。但罰鍰以外之沒入或其他種類行政罰，
    因兼具維護公共秩序之作用，為達行政目的，行政機關仍得
    併予裁處，故為第一項但書規定。」，其理益明。是以前揭
    行政罰法之刑事法律處罰優先且不再處以行政秩序罰之目的
    ，既係因為行為人已接受刑罰而足資警惕，且已發生懲罰之
    作用，即無使行為人陷於雙重處罰之不利益，則關於刑事法
    律處罰之範圍自應採取實質認定，凡刑事實體法或程序法中
    所規定客觀上剝奪行為人生命、自由、財產權利，主觀上亦
    因制裁之嚴厲性、痛苦性，其強度足以造成心理強制而間接
    達成矯正教化目的之處遇手段，皆應納入其中，而不以形式
    上符合刑法第32條至第34條所定主刑及從刑種類者為限，始
    與前揭法律規範之意旨相符。
四、本院查：
（一）抗告人於99年2月1日22時56分許，酒後駕駛車牌號碼0583
      -HP號自用小客車，行經臺中市○○路與篤行路口處，為
      警攔查並對其施以呼氣酒精濃度測試，測得其酒精濃度值
      為每公升0.63毫克，經原舉發機關以中市警交字第GF0000
      000號舉發違反道路交通管理事件通知單，舉發前開違規
      事實等情，為抗告人所不爭執，且有酒精濃度測試單及抗
      告人所簽收之舉發違反道路交通管理事件通知單影本各1
      件在卷可稽。是抗告人飲用酒類後駕車，於上開時、地經
      警測得其呼氣酒精濃度為每公升0.63毫克，已超過規定標
      準之事實，已足認定。
（二）又抗告人上開酒後駕車之行為，除構成道路交通管理處罰
      條例第35條第1項第1款之交通違規事由外，亦已合於刑法
      第185條之3服用酒類不能安全駕駛動力交通工具而駕駛罪
      之構成要件，並經臺灣臺中地方法院檢察署檢察官於99年
      2月5日以99年度速偵字第447號為緩起訴之處分，且已於
      同年3月18日確定，前開緩起訴處分書載明緩起訴之期間
      為1年，抗告人應立悔過書（已執行），並應於收受該署
      執行緩起訴處分命令通知書之日起3個月內，向中華社會
      福利聯合勸募協會支付3萬元，且不得再犯酒後駕車行為
      ，上揭緩起訴之期間業經期滿，抗告人並已向前開單位繳
      付3萬元等情，有上開緩起訴處分書、臺灣高等法院被告
      前案紀錄表及緩起訴處分收據各1份在卷可稽。是抗告人
      上開違反刑事法律禁止規範之犯罪事實既已明確，僅因檢
      察官採取緩起訴處分之替代性刑事處遇手段，未將該案逕
      行起訴或聲請簡易判決處刑，致其後適用之刑事訴訟程序
      有所區別，然就受處分人負有包括支付一定金額予檢察官
      指定機構在內之義務觀察，其如未在上開指定期間內確實
      履行義務，依刑事訴訟法第253條之3第1項第3款之規定，
      受處分人將遭受撤銷緩起訴處分之不利益；反之，倘其確
      實遵守並履行各項緩起訴條件，除非合於刑事訴訟法第26
      0條所定情形之一，否則抗告人即無再就同一案件遭受刑
      事訴追之虞。從而，受處分人已因上開緩起訴處分而剝奪
      其財產權，主觀上前揭金錢給付義務亦具有強制性、懲罰
      性，雖不若易科罰金係以支付金錢作為自由刑之替代，惟
      經由緩起訴處分條件之履行使其免於遭檢察官發動起訴程
      序，仍具有替代刑罰之效果，廣義而言，應屬前揭所稱之
      「實質刑事法律處罰」，而有行政罰法第26條第1項「一
      事不二罰」規定之適用（臺灣高等法院暨所屬法院97年法
      律座談會對於刑事類提案交通案件第39號之研討意見同此
      結論）。又依道路交通管理事件統一裁罰基準表，駕駛人
      駕駛普通小型車，其吐氣所含酒精濃度超過零點55mg/l之
      最低罰鍰數額為4萬9500元。本案關於罰鍰4萬9500元之部
      分，揆諸前揭說明，扣抵抗告人已依刑事緩起訴處分支付
      之公益捐3萬元後，原處分機關依道路交通管理處罰條例
      第35條第8項之規定，自仍得對抗告人裁處上開最低罰鍰4
      萬9500元扣除因刑事緩起訴處分支付之公益捐3萬元之不
      足差額即1萬9500元。
（三）綜上所述，原裁定以抗告人確有酒後駕車之違規事實，認
      原處分機關就行政罰之罰鍰方面裁處差額1萬9500元，並
      無不合，因而駁回抗告人之聲明異議，並無違誤。抗告人
      徒以其已依刑事緩起訴處分支付公益捐3萬元（此部分業
      經原處分機關自罰鍰金額扣抵），及經濟能力不佳、無力
      再支付罰鍰而提起抗告，均為無理由，應予駁回。
據上論結，依道路交通事件處理辦法第25條，刑事訴訟法第412
條，裁定如主文。
中    華    民    國   100    年    11    月    23    日
            刑事第八庭  審判長法  官  廖  柏  基
                              法  官  梁  堯  銘
                              法  官  李  雅  俐
以上正本證明與原本無異。
不得再抗告。
                              書記官  李  妍  嬅
中    華    民    國   100    年    11    月    23    日